【裁判字號】    89,易,826
【裁判日期】    890627
【裁判案由】    就業服務法
【裁判全文】
臺灣臺北地方法院刑事判決                          八十九年度易字第八二六號
    公  訴  人  臺灣臺北地方法院檢察署檢察官
    被      告  甲○○
右列被告因違反就業服務法案件，經檢察官聲請簡易判決處刑（八十九年度偵字第六
二號），暨臺灣台南地方法院檢察署檢察官移送併案審理（八十九年營偵字第一一六
號），本院台北簡易庭受理後（案號：八十九年北簡字第八三二號），認為應適用通
常程序，移送而來，本院判決如左：
    主  文
甲○○共同連續違反雇主不得聘僱未經許可之外國人之規定，其聘僱人數為貳人以上
，處有期徒刑陸月，併科罰金新台幣拾萬元；有期徒刑部分如易科罰金，以銀元
佰元即新台幣玖佰元折算壹日，併科罰金部分，如易服勞役以罰金總額與陸個月之日
數比例折算。
    事  實
一、甲○○前於民國八十四年間，因違反就業服務法案件，經本院判處拘役五十日確
    定，於八十四年十二月二十日執行完畢，復因違反臺灣地區與大陸地區人民關係
    條例（下稱兩岸關係條例）案件，經本院於八十八年八月三十一日判處有期徒刑
    三月，又因違反就業服務法案件，於八十八年十月五日為本院判處有期徒刑六月
    ，併科罰金新台幣（下同）十萬元，嗣均告確定，前揭所犯兩岸關係條例案件，
    於八十八年十二月十五日執行完畢，上開所犯違反兩岸關係條例及就業服務法案
    件，並經本院於八十九年一月二十九日裁定應執行有期徒刑八月，併科罰金十萬
    元。甲○○從事工地、住宅清潔業務，為雇主，明知外國人未經許可，不得在中
    華民國進內臺灣地區工作，且雇主不得聘僱未經申請許可之外國人，於前揭違反
    就業服務法案件判決後，竟另行起意，未經主管機關行政院勞工委員會（下稱勞
    委會）許可，基於概括犯意，自八十八年十月六日起（公訴人誤載為十一月十六
    日），以每日新台幣（下同）一千元之代價，聘僱菲律賓籍勞工ＧＡＬＡＮＧ
    ＡＬＭＡ   Ｓ．（該名外勞原由雇主沈泰引進，惟於八十八年二月廿二日起經
    撤銷該外勞之聘僱許可）在台北市○○○路一０一巷二四之六號等處民宅，從事
    清潔打掃之工作，另與其母陳翁梅枝（另經臺灣台南地方法院檢察署檢察官因確
    定判決效力所及為由，以八十九年度營偵字第五０四號為不起訴處分）基於犯意
    之聯絡，分別自八十八年十月六日及同年十月十七日起，以日薪一千元之代價，
    共同聘僱未經許可之孟加拉籍勞工ＫＨＡＮ  ＭＤ  ＳＨＡＪＯＬ  ＫＨＡＮ及
    ＰＡＲＶＨＥＪ（該二名外勞均係持商務簽證分別於八十七年五月廿五日、八十
    八年九月十九日進入本國），在台北市○○路○段火車站前某處工地，從事工地
    清潔等工作，嗣於八十八年十月二十一日凌晨一時三十分許，甲○○駕車接送該
    二名孟加拉籍外勞下工時，在台北市○○路、基隆路口為警查獲，又於八十八年
    十二月五日晚間六時許，為警在台北市○○路、漢口街口查獲前揭該菲律賓籍外
    勞，循線查知上情。
二、案經台北市政府警察局萬華分局報請臺灣台北地方法院檢察署檢察官偵查終結，
    聲請簡易處刑，暨臺灣台南地方法院檢察署檢察官移送併案審理。
    理  由
一、訊據被告甲○○對於右揭事實均供承不諱，核與證人陳翁梅枝、ＧＡＬＡＮＧ
    ＡＬＭＡ  Ｓ‧、ＰＡＲＶＨＥＪ及ＫＨＡＮ  ＭＤ  ＳＨＡＪＯＬ  ＫＨＡＮ
    於警訊時證述情節相符，且有外僑入出境資料檔查詢三份、勞委會職業訓練局八
    十九年五月十二日八十九職外字第七二一００九號函在卷可稽，並經本院調閱臺
    灣台南地方法院八十八年度易字第二０七五號判決書、臺灣台南地方法院檢察署
    檢察官八十九年度營偵字第五０四號不起訴處分書核閱無訛，被告自白堪信為真
    實。本件事證明確，犯行洵堪認定，應予依法論科。
二、按違反就業服務法之刑事處罰，其性質係屬一般所稱之行政刑罰，適用時固應符
    一般刑法原則，惟仍應體察其行政管理之目的以做解釋。該法第五十八條第一項
    前段及後段分別就違反該法規定聘僱、留用未經許可等情之外國人之人數一人或
    二人以上，處以不同之法定刑度，其考量當係著眼於外國人之人數多寡，於行政
    管理之危害性不同。且從該條文義觀之，由於此犯罪行為之罪質有繼續性，在雇
    主同一之前提下，縱有各款行為繼續中陸續被查獲，仍屬單純一罪，分依聘僱、
    留用人數之不同，適用同法第五十八條第一項前段或後段之規定處斷。本件被告
    明知外國人未經雇主申請許可，不得在中華民國境內工作，竟違反規定聘僱未經
    許可之外國人工作，被告聘僱上開菲律賓籍勞工之行為，係違反就業服務法第五
    十三條第一款之規定，應論以同法第五十八條第一項前段之罪；後其與陳翁梅枝
    共同聘僱二名孟加拉籍勞工之行為，亦係違反第五十三條第一款之規定，因其為
    警查獲時聘僱人數為二人，故應論以同法第五十八條第一項後段之罪。被告與陳
    翁梅枝就此部分犯行，有犯意聯絡、行為分擔，應依共同正犯論處。又上開二非
    法聘僱行為，時間緊接、犯罪構成要件相同，顯係基於概括犯意反覆為之，應依
    連續犯之規定論以一罪，並加重其刑。公訴人雖未就被告於八十八年十月六日本
    院就前揭違反就業服務法案件宣示判決後至同年十月十四日判決確定前一日該段
    期間，未經許可聘僱前揭菲律賓籍勞工部分之犯行起訴，以及被告、陳翁梅枝共
    同未經許可聘僱上開二名孟加拉籍勞工犯行之部分起訴，惟該二部分犯行與公訴
    人起訴部分，經核有實質上一罪之單純一罪關係，或有連續犯之裁判上一罪之牽
    連關係，均為起訴效力所及，本院自得予以審究，附予敘明。爰審酌被告有如事
    實欄所載之前科，有臺灣高等法院檢察署刑案紀錄簡覆表在卷可按，其多次因為
    非法聘僱外國人及大陸地區人民在台工作，對於本地勞動就業市場造成危害、並
    考量其犯罪動機、目的、手段、聘僱人數、期間及犯罪後態度等一切情狀，量處
    如主文所示之刑，併分就有期徒刑部分諭知易科罰金、罰金部分諭知易服勞役之
    折算之標準，以資懲儆。
三、移送併案意旨另以：被告甲○○於八十七年十一月起至八十八年九月止，在台北
    縣新店市○○路○段十六巷五號，聘僱非法逃逸之菲律賓籍外勞，從事工地大樓
    清潔、打雜等工作，因認被告涉有違反就業服務法罪嫌云云。惟按案件曾經判決
    確定者，應諭知免訴之判決，刑事訴訟法第三百零二條第一款定有明文。查本件
    移送併案部分，與被告前經本院於八十八年十月五日，以八十七年度北簡字第一
    五八八號判決論罪科刑部分，有裁判上一罪之連續犯關係，均為該判決效力所及
    ，此有上開判決書在卷可稽，該判決嗣經確定，故被告前揭犯行，應為上開確定
    判決效力所及，本院自無從併予審究，應退由檢察官另行處理，併予敘明。
據上論斷，應依刑事訴訟法第四百五十二條、第二百九十九條第一項前段，就業服務
法第五十八條第一項後段，刑法第十一條前段、第五十六條、第四十一條、第四十二
條第三項，罰金罰鍰提高標準條例第二條、現行法規所定貨幣單位折算新台幣條例第
二條，判決如主文。
本案經檢察官柯宜汾到庭執行職務
中      華      民      國    八十九    年      六      月    二十七    日
                                      臺灣臺北地方法院刑事第八庭
                                          法  官  胡  宏  文
右正本證明與原本無異。
如不服本判決，應於判決送達後十日內，向本院提出上訴狀。
                                          書記官  魏  大  年
中    華    民    國  八十九      年      七      月        四      日
（附本案論罪科刑依據之法條：就業服務法第五十八條第一項後段）
就業服務法第五十八條第一項後段
違反第五十三條第一款、第二款或第三款規定，其聘僱或留用人數為一人者，處六月
以下有期徒刑、拘役或科或併科新台幣九萬元以下罰金；其聘僱或留用人數為二人以
上者，處三年以下有期徒刑、拘役或科或併科新台幣三十萬元以下罰金。
法人之代表人、法人或自然人之代理人、受僱人或其他從業人員，因執行業務犯前項
之罪者，除處罰其行為人外，對該法人或自然人亦科以前項之罰金。


司法院資訊處製作；財團法人民間司法改革基金會備份。
